臺灣板橋地方法院刑事判決　　　　　　　93年度訴字第1642號
公　訴　人　臺灣板橋地方法院檢察署檢察官
被　　　告　丙○○偏名張騰）.
　　　　　　乙○○
上列被告等因偽造文書案件，經檢察官聲請以簡易判決處刑（93
年度偵字第66、67號），本院改用通常程序，判決如下：
    主  文
丙○○連續行使偽造私文書，足以生損害於公眾及他人，處有期
徒刑伍月，如易科罰金以佰元折算壹日。「雲獅國際有限公司
」、「丁○○」、「甲○○」之印章各壹枚及如附表編號1 至21
所示「雇主聘僱外籍勞工申請表」上「雲獅國際有限公司」署名
、印文各貳拾壹枚、「丁○○」印文拾玖枚、「甲○○」署名、
印文各貳拾壹枚均沒收。
乙○○無罪。
    事  實
一、丙○○（偏名張穎）自民國（下同）91年5 月間起從事仲介
    外籍勞工（下稱外勞）之工作（惟丙○○並未依法申請設立
    人力仲介公司營業），並經由其妻即泰國華僑乙○○（其涉
    案部分，詳後述）之介紹認識雲獅國際有限公司（設台北市
    ○○○路2 段79號5 樓之4 ，下稱雲獅公司）之負責人丁○○，雙方僅係約定以每件新台幣（下同）5 千元（後降為3
    千元，即所謂「送件費」或「靠牌費」）之價格，先由丙○○將其所仲介外勞案件之「勞動契約」或「聘僱契約」送請
    雲獅公司簽署並蓋用雲獅公司大小章及專業人員甲○○私章
    後，再委由雲獅公司以其公司之名義送我國法院聲請認證，
    再持向該外勞所屬國家之駐在我國辦事處辦理認證等事宜，
    並未包括丙○○得先逕以雲獅公司及甲○○之名義向我國行
    政院勞工委員會（下稱勞委會）送交「雇主聘僱外籍勞工申
    請表」之申請外勞許可事宜（按一般外勞之聘僱程序，先以
    雇主個人名義或透過人力仲介公司代辦之名義，向勞委會申
    請許可，經勞委會許可函覆後，即自行招募或透過仲介公司
    尋找外勞並簽訂「勞動契約」或「聘僱契約」，再先後送我
    國法院及該外勞所屬國家之駐在我國辦事處辦理認證後，最
    終始引進外勞，詳如本院卷內勞委會93年9 月22日勞職外字
    第0930045170號函所附「雇主申請聘僱外國人流程圖」乙紙
    所示），詎丙○○為節省其若以雇主個人名義逕向勞委會申
    請外勞許可時，所須等待收受勞委會覆函之花費時間（約一
    個星期左右），竟未經雲獅公司及甲○○之同意，於91 年5
    月上旬某日，在台北縣永和市○○路上某刻印店內，利用不
    知情之第3 人偽造「雲獅國際有限公司」及「丁○○」名義
    之大小章各乙枚及「甲○○」名義之私章乙枚，再先後於如
    附表編號1 至21所示之時間，均在其台北縣永和市○○路2
    段12 9巷6 弄1 號3 樓住處內，分別在如附表編號1 至21所
    示王曉麗等12位雇主之「雇主聘僱外籍勞工申請表」（按各
    該申請事項詳如附表所示）上偽造雲獅公司之大章印文或雲
    獅公司、丁○○之大小章印文及甲○○個人之私章印文各乙
    枚（按各該偽造數量均詳如附表所示），而偽造雲獅公司及
    甲○○為如附表編號1 至21所示計21次申請案件「受委託私
    立就業服務機構」及「專業人員」之私文書計21紙，再先後
    持向勞委會辦理外勞之申請、展延、資料異動或轉換雇主等
    ，以為行使，均足以生損害於勞委會對外勞工作管理之正確
    性及雲獅公司、丁○○、甲○○本人。嗣經勞委會於92 年2
    月間發函通知雲獅公司補正馬綺台申請案件之相關資料後，
    始經雲獅公司查悉上情。
二、案經雲獅公司及甲○○訴由臺灣板橋地方法院檢察署檢察官
    偵查起訴。
    理  由
壹、有罪部分：
一、右揭事實業據被告丙○○於本院審理時坦承不諱，核與告訴
    人雲獅公司代表人丁○○迭次於偵查中及本院審理時指訴之
    情節、告訴人甲○○於偵查中指訴之情節及同案被告乙○○
    於本院準備程序及審理時供稱：「.... 。 我本身是泰國華
    僑，我先生有仲介一些泰國外勞時，雇主與外勞要溝通時，
    我會進行翻譯。.... 。 因為申請時臺灣仲介與泰國仲介要
    聯繫，我找雲獅公司，靠雲獅公司的牌。引進外勞都是國外
    仲介找外勞。之前我曾經在仲介公司擔任翻譯，我先生也曾
    經在仲介公司上班，我當時有認識泰國當地的仲介公司，他
    們要我在臺灣幫他們找臺灣的仲介公司介紹給他們。因為勞
    委會有臺灣仲介公司名單，我打電話過去丁○○問他是否要
    泰國當地的仲介，他有答應，我才認識丁○○的。丙○○一
    開始要接辦外勞申請案件時，是透過我與丁○○接洽，後來
    我們有見面，丁○○有同意借公司牌給我先生申請外勞。..
    .. 」 、「.... ， 後來我有認識臺灣這邊要靠牌的朋友，
    但是沒有仲介公司，所以我介紹給雲獅公司，那時談靠牌費
    每人五千元。所謂靠牌費就是要以他們公司名義送泰國辦事
    處，要蓋他們公司的大小章，還要法院認證，由他們公司的
    人去送件，送件回來後，我們再將文件、勞動契約等寄到國
    外，才能引進工人。文件拿來時，業務就會付之前的五千元
    、後來的三千元的靠牌費給公司。然後再從國外辦手續，才
    能引進工人進來。.. .. 。勞委會部分，是在送泰國辦事處
    認證之前勞委會的核准函就先下來，再去做勞動契約等等，
    再送泰國辦事處。為何丙○○要去刻雲獅公司大小章，我也
    不曉得。送勞委會的外勞申請書，其實不用公司大小章，也
    可以用個人名義申請，是用郵寄方式，但是用郵寄來往時間
    較長，所以丙○○有時拿到雲獅公司去蓋申請書，就可以親
    自領取勞委會的核准函，可以省下壹個多星期的時間，後來
    為圖一時方便，所以他才自己刻雲獅公司大小章，我也是事
    後才知道這些事。核准函拿到後，做好勞動契約，那部分就
    要蓋大小章送法院認證，再送泰國辦事處，這部分每件下來
    都有付給雲獅公司靠牌費，約有十二、三件。.... 」 、「
    .... ， 發生事情的時候，丙○○是用「張騰」這個名字，
    因為一開始國外都是我在聯絡，丁○○很少在公司，我當時
    有介紹丙○○給丁○○認識，可能是他忘記了。.... ， 後
    來丙○○在國內做仲介，有給他們雲獅公司蓋章，但是都是
    他們的小姐經辦，丁○○很少在公司，他不知道張騰即丙○○，也就是我先生，.... 」 等語（見本院卷93年11月10日
    準備程序筆錄第4 、5 頁、94年1 月27日審判筆錄第14、15
    頁、94年6 月9 日審判筆錄第4 頁），均相符合，復有勞委
    會93年9 月22日勞職外字第0930045170號函及其所附雇主申
    請聘僱外國人流程圖乙紙、空白雇主聘僱外籍勞工申請書5
    紙及如附表編號1 至21所示偽造有「雲獅國際有限公司」署
    名、印文、「丁○○」印文及「甲○○」署名、印文之申請
    表（書）、勞委會覆函、外籍勞工名冊、戶籍謄本、雇主申
    請聘僱家庭外籍監護工專用診斷證明書、巴氏量表、各項特
    定病症及病情附表、求才登記證明書、切結書、聘僱國內勞
    工名冊（無人應徵）、外文勞動契約、外國人生活管理計畫
    書、外籍勞工健康檢查報告書、及聘僱外籍勞工雇主（親自
    取件）聲明書各乙份，在卷可稽，應堪認定。雖被告丙○○
    與雲獅公司間曾約定以每件5 千元（後降為3 千元）之價格
    ，先由被告丙○○將其所仲介外勞案件之「勞動契約」或「
    聘僱契約」送請雲獅公司簽署並蓋用雲獅公司大小章及專業
    人員即告訴人甲○○私章後，再委由雲獅公司以其公司之名
    義送我國法院聲請認證，再持向該外勞所屬國家之駐在我國
    辦事處辦理認證等事宜，有如上述，惟並未包括被告丙○○
    得先逕以告訴人雲獅公司及甲○○之名義向勞委會送交「雇
    主聘僱外籍勞工申請表（書）」之申請外勞許可事宜乙節，
    亦據告訴人雲獅公司代表人丁○○迭次於偵查中及本院審理
    時及告訴人甲○○於偵查中分別指訴甚詳，且被告丙○○於
    本院審理時亦供承其刻印及使用上開雲獅公司、丁○○之大
    小章及甲○○之私章時，均未經雲獅公司、丁○○及甲○○
    等之同意等語明確，是被告丙○○上開行使如附表編號1 至
    21所示之偽造「雇主聘僱外籍勞工申請表（書）」私文書計
    21紙之犯行，已臻明確，應予依法論科。
二、核被告丙○○所為，係犯刑法第216 條、第210 條第行使偽
    造私文書罪。公訴人雖僅起訴被告丙○○如起訴書附表所載
    計12次之偽造文書犯行，而漏未起訴及馬綺台、張碧緣、陳
    憲治、呂王素貞、李乃信及王曉麗等6 人超過第2 次以後偽
    造文書之其餘犯行（詳如附表所示），惟因被告丙○○此部
    分犯行與公訴人原起訴之犯行間，有連續犯之裁判上一罪關
    係，依刑事訴訟法第267 條之規定，應併為公訴人原起訴之
    效力所及，本院自得併予審理，合先敘明。被告丙○○偽造
    「雲獅國際有限公司」、「丁○○」及「甲○○」名義之上
    開印章，為其後持以偽造告訴人雲獅公司、丁○○及甲○○
    上開印文之預備行為；被告丙○○偽造告訴人雲獅公司、丁○○及甲○○上開印文之低度行為，為其偽造如附表所示計
    21紙「雇主聘僱外籍勞工申請表」私文書之高度行為所吸收
    ；被告丙○○偽造如附表所示計21紙「雇主聘僱外籍勞工申
    請表」私文書之低度行為，復為其持以行使如附表所示計21
    紙「雇主聘僱外籍勞工申請表」之高度行為所吸收，均不另
    論擬。被告利用不知情之第3 人偽造告訴人雲獅公司、丁○○及甲○○上開印章各乙枚，均屬間接正犯。被告丙○○先
    後21次行使上開偽造「雇主聘僱外籍勞工申請表」之私文書
    ，其時間緊接，所犯構成要件相同，顯係基於同一概括犯意
    所為，為連續犯，應依刑法第56條之規定論以一罪，並加重
    其刑。爰審酌被告丙○○明知告訴人雲獅公司及甲○○未曾
    授權或同意被告丙○○得先逕以其等名義向勞委會送交「雇
    主聘僱外籍勞工申請表」之申請外勞許可之事宜，竟為節省
    其個人申請外勞許可時等候取件之便，即偽造告訴人雲獅公
    司、丁○○及甲○○之上開印章，並先後持以偽造告訴人雲
    獅公司、丁○○及甲○○之上開印文，而先後偽造如附表所
    示「雇主聘僱外籍勞工申請表」之私文書計21紙，再先後持
    向勞委會申請外勞之申請、展延、資料異動或轉換雇主等，
    以為行使，均足以生損害於勞委會對外勞工作管理之正確性
    及雲獅公司、丁○○、甲○○本人及被告丙○○犯罪後之態
    度等一切情狀，量處如主文所示之刑，並諭知易科罰金之折
    算標準，以資儆懲。
三、上開「雲獅國際有限公司」、「丁○○」及「甲○○」名義
    之印章各乙枚及如附表編號1 至21所示「雇主聘僱外籍勞工
    申請表」上「雲獅國際有限公司」署名、印文各21枚、「丁○○」印文19枚（按如附表編1 及5 之「雇主聘僱外籍勞工
    申請表（書）」上均未蓋用「丁○○」小章之印文）及「甲○○」署名、印文各21枚，均為被告丙○○所偽造者，業據
    被告丙○○供承在卷，雖上開印章3 枚均未據扣押在案，惟
    既無法證明其等均已滅失不存，自仍應依刑法第219 條之規
    定，均宣告沒收之。
貳、無罪部分：
一、本件公訴意旨另以：被告乙○○與丙○○係夫妻關係，均從
    事辦理代客招攬外籍勞工或看護工來台工作之仲介人員，由
    丙○○以化名﹁張騰﹂對外招攬客戶，並負責遞送引進外籍
    勞工或看護工等相關文件至主管機關，乙○○則負責引進外
    籍勞工或看護工之翻譯溝通事宜，渠等二人自民國八十五年
    起至九十二年三月間，在臺北縣永和市○○路○段一二九巷
    六弄一號三樓即其等住處，基於共同偽造文書之概括犯意聯
    絡，未經許可或授權，先偽造雲獅國際有限公司（下稱雲獅
    公司）、丁○○及甲○○之印章，後再以雲獅公司並其代表
    人丁○○及甲○○之名義，連續在如附表所示陳憲治等十二
    人之「雇主聘僱外籍勞工申請表」上，偽造雲獅公司、丁○○及甲○○之印文後，並基於行使偽造文書之犯意，持該等
    申請表向引進外籍勞工來台工作之主管機關行政院勞工委員
    會提出引進外勞之申請，致生損害於上述主管機關之執掌外
    勞員額管理正確性及雲獅公司、丁○○、甲○○等人之利益
    ，嗣因雲獅公司接獲行政院勞工委員會補正通知，經該公司
    清查所屬客戶後，始獲上情，因認被告乙○○亦涉有刑法第
    216條、第210條之行使偽造私文書罪嫌云云。
二、按「犯罪事實應依證據認定之，無證據不得認定犯罪事實」
    ，刑事訴訟法第154條第2項定有明文。
三、訊據被告乙○○堅決否認上開犯行，辯稱：伊僅係初始介紹
    其先生丙○○予雲獅公司負責人丁○○認定，丙○○後來從
    事仲介外勞之工作，因伊係泰國華僑，僅有幫忙從事外勞翻
    譯而已，並未介入外勞聲請之工作，均係由丙○○負責處理
    ，伊銀行帳戶也僅係提供丙○○使用，伊亦不知丙○○使用
    之過程及結果等語。經查：被告乙○○不僅迭次於偵查中及
    本院審理時均堅決否認上開犯行，而核與被告丙○○迭次於
    偵查中及本院審理時所供稱告訴人雲獅公司、丙○○、甲○○之上開印章各乙枚及如附表編號1 至21所示「雇主聘僱外
    籍勞工申請表（書）」之私文書，均係其所偽造及行使，被
    告乙○○並不知情等語相符，且馬綺台於如附表編號19所示
    時間向勞委會申請家庭監護工轉換雇主時，其申請案之收件
    回條上領件人欄內亦載明「丙○○」等語，另如附表所示21
    紙「雇主聘僱外籍勞工申請表」上亦從未載有被告乙○○之
    名義，則被告乙○○辯稱其只負責擔任外勞之翻譯工作，有
    關外勞之申請、展延、資料異動或轉換雇主等申請表之製作
    、送件等，其並未曾參與其事乙情，尚非不足採信，至為顯
    然。又被告丙○○所犯上開行使偽造私文書之犯行，雖經本
    院認其事證明確，而予論罪科刑在卷，有如上述，惟被告乙○○與其夫即被告錫禎2 人，在法律上究屬2 個不同之意思
    及行為主體，且被告乙○○與被告丙○○既係夫妻至親關係
    ，加以確有幫被告丙○○從事外勞翻譯之工作，則被告乙○○對被告丙○○所犯上開行使偽造私文書之犯行經過，縱認
    其知悉甚詳，亦不違一般人情事理之常，並與刑法共同正犯
    之要件「犯意聯絡」，係屬二事，至為灼然，自不得僅憑被
    告乙○○與被告丙○○2 人係夫妻關係及被告乙○○確曾參
    與被告丙○○所仲介外勞時之翻譯工作等情，即認被告乙○○就被告丙○○所犯上開行使偽造私文書計21次之犯行間，
    必有犯意之聯絡及行為之分擔可言，亦堪認定。此外，復查
    無其他任何積極事證足資證明被告乙○○確有公訴人所指上
    開犯行，自屬不能證明被告乙○○上開犯罪，應依刑事訴訟
    法第301 條第1 項前段之規定，諭知被告乙○○無罪之判決
    。
據上論斷，應依刑事訴訟法第299 條第1 項前段、第301 條第1
項前段，刑法第56條、第210 條、第216 條、第41條第1 項前段
、第219條，罰金罰鍰提高標準條例第2 條，判決如主文。
本案經檢察官陳伯厚到庭執行職務。
中　　華　　民　　國　　94　　年　　6 　　月　　30　　日
                刑事第十六庭  審判長法　官  戴嘉清
                                    法  官  陳信旗
                                    法  官  林晏鵬
附表：
┌──┬───┬────┬────┬─────────┐
│編號│申請人│申請事項│申請日期│偽  造  之  印  文│
├──┼───┼────┼────┼─────────┤
│    │      │申請家庭│        │雲獅公司及其大章、│
│ 1. │王曉麗│監護工  │91.05.17│甲○○及其私章各乙│
│    │      │        │        │枚                │
├──┼───┼────┼────┼─────────┤
│    │      │申請家庭│        │雲獅公司及其大小章│
│ 2. │王曉麗│監護工  │91.06.03│、甲○○及其私章各│
│    │      │        │        │乙枚              │
├──┼───┴┬───┼────┼─────────┤
│    │全可織造│展延聘│        │雲獅公司及其大小章│
│ 3. │廠股份有│僱許可│91.06.21│、甲○○及其私章各│
│    │限公司  │      │        │乙枚              │
├──┼───┬┴───┼────┼─────────┤
│    │德連實│展延聘僱│        │雲獅公司及其大小章│
│ 4. │業有限│許可    │91.06.21│、甲○○及其私章各│
│    │公司  │        │        │乙枚              │
├──┼───┼────┼────┼─────────┤
│    │      │申請遞補│        │雲獅公司及其大章、│
│ 5. │李乃信│家庭監護│91.07.01│甲○○及其私章各乙│
│    │      │工      │        │枚                │
├──┼───┴┬───┼────┼─────────┤
│    │鐵金精密│外勞入│        │雲獅公司及其大小章│
│ 6. │工業股份│國簽證│91.08.09│、甲○○及其私章各│
│    │有限公司│      │        │乙枚              │
├──┼───┬┴───┼────┼─────────┤
│    │      │申請家庭│        │雲獅公司及其大小章│
│ 7. │李乃信│監護工  │91.08.13│、甲○○及其私章各│
│    │      │        │        │乙枚              │
├──┼───┼────┼────┼─────────┤
│    │呂王素│申請家庭│        │雲獅公司及其大小章│
│ 8. │貞    │監護工  │91.08.19│、甲○○及其私章各│
│    │      │        │        │乙枚              │
├──┼───┼────┼────┼─────────┤
│    │呂王素│申請家庭│        │雲獅公司及其大小章│
│ 9. │貞    │監護工  │91.08.28│、甲○○及其私章各│
│    │      │        │        │乙枚              │
├──┼───┼────┼────┼─────────┤
│    │呂王素│申請家庭│        │雲獅公司及其大小章│
│ 10. │貞    │監護工  │91.10.16│、甲○○及其私章各│
│    │      │        │        │乙枚              │
├──┼───┼────┼────┼─────────┤
│    │      │遞補家庭│        │雲獅公司及其大小章│
│ 11. │王曉麗│監護工資│91.11.13│、甲○○及其私章各│
│    │      │料異動  │        │乙枚              │
├──┼───┼────┼────┼─────────┤
│    │      │申請家庭│        │雲獅公司及其大小章│
│ 12. │陳憲治│監護工  │91.12.16│、甲○○及其私章各│
│    │      │        │        │乙枚              │
├──┼───┼────┼────┼─────────┤
│    │呂王素│申請遞補│        │雲獅公司及其大小章│
│ 13. │貞    │家庭監護│91.12.18│、甲○○及其私章各│
│    │      │工      │        │乙枚              │
├──┼───┼────┼────┼─────────┤
│    │      │申請家庭│        │雲獅公司及其大小章│
│ 14. │張碧緣│監護工  │91.12.25│、甲○○及其私章各│
│    │      │        │        │乙枚              │
├──┼───┼────┼────┼─────────┤
│    │      │家庭監護│        │雲獅公司及其大小章│
│ 15. │張碧緣│工資料異│92.01.17│、甲○○及其私章各│
│    │      │動      │        │乙枚              │
├──┼───┼────┼────┼─────────┤
│    │      │家庭監護│        │雲獅公司及其大小章│
│ 16. │陳憲治│工資料異│92.01.17│、甲○○及其私章各│
│    │      │動      │        │乙枚              │
├──┼───┼────┼────┼─────────┤
│    │      │申請家庭│        │雲獅公司及其大小章│
│ 17. │林榮博│監護工  │92.01.22│、甲○○及其私章各│
│    │      │        │        │乙枚              │
├──┼───┼────┼────┼─────────┤
│    │      │申請家庭│        │雲獅公司及其大小章│
│ 18. │馬綺台│監護工  │92.01.27│、甲○○及其私章各│
│    │      │        │        │乙枚              │
├──┼───┼────┼────┼─────────┤
│    │      │申請家庭│        │雲獅公司及其大小章│
│ 19. │馬綺台│監護工轉│92.02.19│、甲○○及其私章各│
│    │      │換雇主  │        │乙枚              │
├──┼───┼────┼────┼─────────┤
│    │      │申請家庭│        │雲獅公司及其大小章│
│ 20. │呂進宗│監護工  │92.02.19│、甲○○及其私章各│
│    │      │        │        │乙枚              │
├──┼───┼────┼────┼─────────┤
│    │      │申請家庭│        │雲獅公司及其大小章│
│  │葉時土│監護工  │92.02.24│、甲○○及其私章各│
│    │      │        │        │乙枚              │
└──┴───┴────┴────┴─────────┘
以上正本證明與原本無異
如不服本判決應於送達後10日內向本院提出上訴狀
                                    書記官　陳君偉
中　　華　　民　　國　　94　　年　　6 　　月　　30　　日
附錄法條：
中華民國刑法第210條(偽造變造私文書罪)
偽造、變造私文書，足以生損害於公眾或他人者，處五年以下有
期徒刑。
中華民國刑法第216條(行使偽造變造或登載不實之文書罪)
行使第條至第條之文書者，依偽造、變造文書或登載不實事項或
使登載不實事項之規定處斷。
